【裁判字號】    95,簡上,41
【裁判日期】    950731
【裁判案由】    返還消費借貸款
【裁判全文】
臺灣新竹地方法院民事判決              95年度簡上字第41號
上  訴  人  甲○○
            乙○○
被上訴人    苗栗縣造橋鄉農會
法定代理人  丙○○
訴訟代理人  丁○○
上列當事人間返還消費借貸款事件，上訴人對於中華民國九十五
年三月十五日本院竹東簡易庭九十五年度竹東簡字第二０號第一
審判決提起上訴，本院判決如左：
    主      文
上訴駁回。
第二審訴訟費用由上訴人連帶負擔。
    事實及理由
壹、程序部分：
    本件上訴人甲○○經合法通知，未於言詞辯論期日到場，核
    無民事訴訟法第三百八十六條各款所列情形，爰依被上訴人
    之聲請，由其一造辯論而為判決。
貳、實體部分：
一、本件被上訴人主張：緣上訴人甲○○於民國（下同）94 年4
    月26日邀同另一上訴人告乙○○及訴外人黃玉彩為連帶保證
    人，向被上訴人借款新臺幣（下同）200,000元，雙方約定
    借款期間自94年4月26日起至95年4月26日，本金自94年5月
    26 日起分12期平均攤還，每月返還16,667元，利息則以基
    本放款利率年息百分之7.5加碼年息百分之1.5計算，且同意
    依被上訴人調整基本放款利率時隨同調整。如借款人未按期
    繳款，自該日起逾期6個月以內，按上開利率百分之10，超
    過6個月以上者，按上開利率百分之20計付違約金，且全部
    債務視同到期。詎上訴人甲○○於向被上訴人借得上開200,
    000元後，上訴人方面僅償還50,001元即未再清償，而本件
    屬無擔保消費性貸款，風險較高，利率相對亦較高，上訴人
    所稱機動利率一般僅係年息百分之4.5云云，其係一般抵押
    貸款的利率。又被上訴人先前請上訴人前來協調還款事宜，
    其等均未前來，迄今尚積欠被上訴人149,999元，及自九十
    四年七月二十七日起至清償日止，按年息百分之九點零五計
    算之利息，並自民國九十四年八月二十六日起至清償日止，
    逾期六個月以內者，按上開利率百分之十，超過六個月以上
    者，按上開利率百分之二十計算之違約金，是被上訴人不得
    已於原審爰依消費借貸及連帶保證之法律關係，訴請上訴人
    二人連帶給付被上訴人上開積欠之本金、利息及違約金，而
    原審判准被上訴人上開之請求，並無不合。上訴人乙○○雖
    於上訴後辯稱：另一上訴人甲○○於向被上訴人申請貸款當
    時，其薪水已因案遭法院查扣中，然被上訴人卻違法未對甲
    ○○辦理徵信作業，仍貸款予甲○○，係屬違法之貸款，自
    應自行承擔損失，不得向其請求負連帶清償責任云云，惟查
    ，被上訴人於借款予上訴人甲○○之前，業已對其徵信並調
    查其信用狀況，並審酌上訴人二人均係公務人員，尚有相當
    之信用能力，且因上訴人乙○○具有相當之保證能力，其復
    願意擔任上訴人甲○○向被上訴人借款之連帶保證人，被上
    訴人經上開審核後始核准而同意上訴人甲○○本件之借款，
    於徵信程序上尚無何疏失之處。況倘依上訴人乙○○所稱薪
    水被查扣之人，金融機關即不應對其貸款，則可能很多人永
    遠均無法向金融機關貸到錢，亦顯不合理，是上訴人乙○○
    上開所辯云云，委難成立，其上訴並無理由，並聲明：請求
    駁回上訴人之上訴；第二審訴訟費用由上訴人連帶負擔。
二、上訴人乙○○固不否認其為前述上訴人甲○○向被上訴人借
    款之連帶保證人，並不爭執被上訴人所列上開借款所積欠之
    本金數額為149,999元及其利息、違約金之起算日，惟辯稱
    ：前述借款是上訴人甲○○借的，甲○○有表示其會負責，
    且就被上訴人請求之利息、違約金部分，其利率亦太高，因
    一般銀行之機動利率是年息百分之4.5，惟被上訴人卻規定
    為年息百分之9；再者，上訴人甲○○於向被上訴人申請貸
    款當時，其薪水已因案遭法院查扣中，然被上訴人卻違法未
    依規定對甲○○辦理徵信作業，仍貸款予甲○○，係屬違法
    之貸款，自應自行承擔損失，不得向其請求負連帶清償責任
    ，是原審判決上訴人乙○○應連帶對被上訴人負清償借款之
    責任，已有違誤，爰提起本件之上訴，並聲明：原判決廢棄
    ；請求駁回被上訴人在第一審之請求；第一、二審訴訟費用
    由被上訴人負擔。而上訴人甲○○於提起上訴後，迄未到場
    爭執，亦未提出書狀作何陳述，惟其於原審時曾出具書狀辯
    稱：雙方之借款債務尚有糾葛等語，於上訴時並聲明：原判
    決廢棄；請求駁回被上訴人在第一審之請求；第一、二審訴
    訟費用由被上訴人負擔。
三、本院之判斷：
（一）被上訴人主張上訴人甲○○邀同上訴乙○○等向其借款20
      0,000元，雙方約定之借款期間、條件、付款方式、利率
      等借款內容均如上開所述，惟上訴人迄今尚積欠其本金14
      9,999元及自九十四年七月二十七日起算之利息，暨自九
      十四年八月二十六日起算之違約金等情，為上訴人乙○○
      所不爭執，並據被上訴人於原審提出與所述相符之借據、
      約定書、放出明細查詢等件，暨於本院提出之往來明細查
      詢一份為證，堪信為實。雖上訴人甲○○於原審辯稱兩造
      間之該債務尚有糾葛云云，惟其並未提出相關事證以供審
      酌，是其所辯云云，自難信實。而上訴人乙○○雖辯稱利
      率約定以年息百分之九點零五計算係屬太高云云，惟查有
      關該利率之約定，係兩造合意所為之約定結果，且經核該
      利率較之目前一般金融機構之放款利率，尚無偏高之情形
      ，是上訴人乙○○辯稱利率之約定太高云云，尚乏依據。
（二）雖上訴人乙○○另辯稱本件被上訴人係未經審核上訴人甲
      ○○之信用情形即核貸，故被上訴人應就借款人即上訴人
      甲○○積欠之借款債務自行承擔損失，而不得請求上訴人
      乙○○連帶負責云云，惟查，因上訴人二人於借款當時均
      係公務人員，其等每月本有正常、固定之收入，自已具備
      相當之信用能力，縱使上訴人甲○○之薪資，於被上訴人
      貸款給他之前，已被法院查扣中，惟因法院查扣上訴人甲
      ○○薪資之數額，通常係以其薪資數額之三分之一為限，
      尚非全額扣押，況該借款復有同係公務人員之上訴人乙○
      ○願連帶負保證責任，是以上訴人二人之信用能力，相對
      於金額尚屬非鉅之該200,000元之借款，則被上訴人於此
      情形下決定予以核貸，尚難遽認被上訴人此時有就上訴人
      甲○○未進行徵信，或徵信不實之情事存在，是上訴人乙
      ○○所辯被上訴人於核貸前，未經對上訴人甲○○辦理徵
      信作業即率爾同意貸款予上訴人甲○○乙節，是否屬實，
      已生疑義。況縱認（假設語氣）被上訴人於核貸前，確有
      未經辦理對甲○○之徵信或徵信不實之情事，且縱使（假
      設語氣）以上訴人二人之信用能力，與核貸之金額200,00
      0元相較，其二人之信用能力確有不夠之情形，惟上訴人
      乙○○事前既已同意擔任上訴人甲○○借款之連帶保證人
      ，其事後即不得以被上訴人有上開徵信之疏失及問題，作
      為免除其所應負之連帶保證清償責任之藉口，是上訴人乙
      ○○該等所辯云云，亦難以成立，其應與上訴人甲○○就
      上開借款債務對被上訴人負連帶清償責任乙節，堪以採認
      。
（三）按消費借貸之借用人，應於約定期限內，返還與借用物種
      類、品質、數量相同之物；稱保證者，謂當事人約定，一
      方於他方之債務人不履行債務時，由其代負履行責任之契
      約；連帶債務之債權人，得對於債務人中之一人或數人或
      其全體，同時或先後請求全部或一部之給付；連帶債務未
      全部履行前，全體債務人仍負連帶責任，民法第478條前
      段、第739條、第273條定有明文，從而，被上訴人依據消
      費借貸及連帶保證之法律關係，請求上訴人二人連帶清償
      149, 999元，及自九十四年七月二十七日起至清償日止，
      按年息百分之九點零五計算之利息，並自民國九十四年八
      月二十六日起至清償日止，逾期六個月以內者，按上開利
      率百分之十，超過六個月以上者，按上開利率百分之二十
      計算之違約金，即屬有據，應予准許。原審因而判准被上
      訴人上開之請求，並依職權宣告假執行，於法並無不合，
      上訴意旨指摘原判決不當，求予廢棄改判，為無理由，其
      上訴應予以駁回。
四、據上論結，本件上訴為無理由，依民事訴訟法第四百三十六
    條之一第三項、第四百六十三條、第四百四十九條第一項、
    第三百八十五條第一項前段、第八十五條第二項，判決如主
    文。
中    華    民    國    95    年    7     月    31    日
            民事第二庭      審判長法  官  鄭政宗
                                  法  官  李珮瑜
                                  法  官  黃珮禎
以上正本證明與原本無異。
本判決不得上訴。
中    華    民    國    95    年    7     月    31    日
                                  書記官  蔣淑君


司法院資訊處製作；財團法人民間司法改革基金會備份。
